臺灣士林地方法院民事判決
  110年度簡字第170號
原      告  甲○○  
被      告  丙○○  
訴訟代理人  乙○○  
上列當事人間請求損害賠償事件，原告提起刑事附帶民事訴訟，
經本院刑事庭以109年度審交附民字第524號裁定移送前來，本院
於民國111年3月9日言詞辯論終結，判決如下：
    主      文
被告應給付原告新臺幣貳佰零肆萬伍仟陸佰陸拾伍元，及自民國
一０九年十一月十三日起至清償日止，按年息百分之五計算之利
息。
原告其餘之訴駁回。
訴訟費用由被告負擔十分之六，餘由原告負擔。
本判決第一項得假執行；但被告如以新臺幣貳佰零肆萬伍仟陸佰
陸拾伍元為原告預供擔保，得免為假執行。
原告其餘假執行之聲請駁回。
    事實及理由
壹、程序事項
一、按本於道路交通事故有所請求而涉訟者，不問其標的金額或
    價額一律適用簡易程序，民國110年1月20日修正、同年月22
    日施行之民事訴訟法第427條第1項第11款定有明文。又修正
    之民事訴訟法簡易訴訟程序，依本施行法第十二條第十項公
    告施行後，於修正前已繫屬之事件，其法院管轄權及審理程
    序依下列之規定：一、未經終局裁判者，適用修正後之規定
    。二、曾經終局裁判者，適用修正前之規定，民事訴訟法施
    行法第4條之1亦有明文。查本件原告係本於道路交通事故有
    所請求而涉訟，且該事件於110年1月20日前已繫屬、斯時未
    經終局判決，依前揭規定，應適用簡易程序進行審理，合先
    敘明。
二、按訴狀送達後，原告不得將原訴變更或追加他訴，但擴張或
    減縮應受判決事項之聲明者，不在此限，民事訴訟法第255
    條第1項第3款定有明文。查原告起訴時之聲明第1項原請求
    被告給付新臺幣（下同）308萬6,117元，及自起訴狀繕本送
    達被告翌日起至清償日止，按年息百分之5計算之利息（見
    附民卷第5頁），嗣變更上開聲明為：被告應給付原告335萬
    6,865元，及其中296萬5,334元自起訴狀繕本送達被告翌日
    起、其中40萬531元自111年3月10日起，均至清償日止，按
    年息百分之5計算之利息（見本院卷第329頁），與前揭規定
    並無不合，自應准許。
貳、實體事項
一、原告主張：被告於109年4月18日上午10時40分許，駕駛車牌
    號碼000-0000號自用小客車，沿臺北市士林區忠誠路2段第3
    車道由南往北方向行駛，行至該路段與忠誠路2段55巷交岔
    口時，竟疏未注意先駛入外側車道及未禮讓直行車先行，貿
    然右轉彎，適有伊騎乘車牌號碼000-0000號普通重型機車沿
    忠誠路2段第4車道由南往北方向騎乘至該處，因煞避不及，
    致被告駕駛之上開自用小客車右側車身與伊騎乘之上開機車
    左側車身發生碰撞（下稱系爭車禍事故），伊因而人車倒地
    ，並受有右側上下恥骨閉鎖性骨折、四肢多處挫傷擦傷、雙
    側腰部挫傷擦傷等傷害（下稱系爭傷害），伊所有之安全帽
    、襯衫、牛仔褲、手套、皮包、布鞋（下合稱系爭物品）亦
    毀損，爰依民法第184條第1項前段、第2項、第191條之2（
    擇一為有利之請求）、第193條第1項、第195條第1項規定，
    請求被告賠償醫療費用11萬8,709元、換藥備品、拐杖及保
    健食品費用共2,426元、看護費用47萬4,360元、交通費用4
    萬5,220元、系爭物品損失1萬4,460元、不能工作損失126萬
    9,360元及精神慰撫金150萬元，扣除伊已請領之強制汽車責
    任險保險金6萬7,670元，被告尚應給付335萬6,865元等語。
    並聲明：㈠、被告應給付原告335萬6,865元，及其中296萬5,
    334元自起訴狀繕本送達被告翌日起、其中40萬531元自111
    年3月10日起，均至清償日止，按年息百分之5計算之利息；
    ㈡、願供擔保，請准宣告假執行。
二、被告則以：原告並無服用保健食品之必要，亦未提出系爭物
    品之購買憑證，難以證明損害金額。再原告無法證明逾3個
    月部分有何需受專人看護之必要，且看護費用應以每日2,20
    0元計算，又原告之工作損失則應以底薪作為計算基準。另
    原告請求之精神慰撫金請求金額過高等語，資為抗辯。並聲
    明：㈠、原告之訴及假執行之聲請均駁回；㈡、如受不利之判
    決，願供擔保請准宣告免為假執行。
三、本院得心證之理由：
㈠、按因故意或過失，不法侵害他人之權利者，負損害賠償責任
    ，民法第184條第1項前段定有明文。經查，原告主張被告於
    前開時、地駕駛車輛，因疏未注意而發生系爭車禍事故，致
    其受有系爭傷害及系爭物品毀損等情，為被告所不爭執（見
    本院卷第182頁），是被告因前述過失行為，不法侵害原告
    身體、財產權，原告依前開規定，請求被告負損害賠償責任
    ，自屬有據。
㈡、再按不法侵害他人之身體或健康者，對於被害人因此喪失或
    減少勞動能力或增加生活上之需要時，應負損害賠償責任；
    不法侵害他人之身體者，被害人雖非財產上之損害，亦得請
    求賠償相當之金額，民法第193 條第1 項、第195 條第1 項
    前段分別定有明文。本件被告對於系爭車禍事故致原告所受
    之損害應負賠償責任，依前開規定，原告得就其因系爭車禍
    事故所受相關財產及非財產上損害請求賠償，茲就原告請求
    賠償之項目及金額，是否准許暨准許之數額，分述如下：
  ⒈醫療費用、交通費用、醫療用品部分：
    原告主張因系爭傷害共計支出醫療費用11萬8,709元（計算
    式：1萬1,255元＋5萬1,283元＋5萬6,171元＝11萬8,709元）、
    交通費用4萬5,220元（計算式：3萬1,220元＋1萬4,000元＝4
    萬5,220）、換藥備品及拐杖費用900元等情，業據原告提出
    與所述相符之醫療費用收據、發票為憑（見附民卷第20至65
    、117頁，本院卷第68至145頁），且為被告所不爭執（見本
    院卷第54、56、183、328頁），是原告請求被告賠償上開損
    害共計16萬4,829元（計算式：11萬8,709元＋4萬5,220元＋90
    0元＝16萬4,829元），應屬有據。
  ⒉看護費用部分：
  ⑴按親屬代為照顧被害人之起居，固係基於親情，但親屬看護
    所付出之勞力並非不能評價為金錢，雖因二者身分關係而免
    除被害人之支付義務，惟此種基於身分關係之恩惠，自不能
    加惠於加害人。故由親屬看護時雖無現實看護費之支付，仍
    應認被害人受有相當於看護費之損害，得向被告請求賠償，
    始符公平原則（最高法院94年度台上字第1543號判決要旨參
    照）。準此，親屬間對於行動不便者之照顧或幫忙，縱因出
    於親情而未支付該費用，然其所付出之勞力，顯非不能以金
    錢為評價，此種基於身份關係之恩惠，自不能加惠於加害人
    ，亦應比照一般看護情形，認被害人受有相當看護費用之損
    害，命加害人賠償，始符民法第193條第1項所定「增加生活
    上需要」之意旨。
　⑵查原告因受有系爭傷害，傷後需專人看護3個月（包含住院期
    間）乙節，有臺北市立聯合醫院（陽明院區）110年12月13
    日、111年1月7日函檢附之病情說明表單可稽（見本院卷第2
    40、241、248、249頁），且為被告所不爭執（見本院卷第3
    30頁）；又臺北市全日看護之合理（行情）費用範圍為2,10
    0元至2,500元，有臺北市照顧服務員職業工會110年12月10
    日回函可稽（見本院卷第236頁），則原告主張其係由家人
    看護，每日應以2,500元計算，尚屬合理，是原告請求被告
    賠償上開期間之看護費用在22萬5,000元（計算式：90日×2,
    500元/日＝22萬5,000元）之範圍內，尚非無據。至原告主張
    經專人看護3個月後，尚有272日，每日有4小時需受看護協
    助之必要云云，固據提出臺北市立聯合醫院（陽明院區）診
    斷證明書、證明書、看護收費標準為憑（見本院卷第258、2
    68至270頁），惟觀諸上開診斷證明書僅載有：「病患因上
    述診斷後，109/04/18骨折後，經12個月居家休養，需輪椅
    與24小時專人照顧3個月後，行走需拐杖使用，且日常生活
    仍須他人協助」等語，其並未載明原告於系爭車禍3個月後
    ，其日常生活究尚須受他人為如何程度之協助，及協助期間
    為何，尚難逕認原告傷後尚有272日，每日有4小時需受看護
    協助之必要，則原告據此請求看護費用23萬9,360元，難認
    有據。
  ⒊保健食品費用部分：
　　原告主張因系爭傷害支出保健食品費用共1,526元（計算式
    ：鈣片900元＋補體素626元＝1,526元），固據其提出發票（
    見附民卷第117頁）為憑，惟原告並未舉證證明就系爭傷害
    有無額外服用上開保健食品之必要性，故原告此部分請求，
    應屬無據。
  ⒋工作損失部分：
　⑴查原告傷後需休養期間為6至12個月乙節，有臺北市立聯合醫
    院110年12月13日北市醫陽字第1103075738號、111年1月7日
    北市醫陽字第1103081075號回函可參（見本院卷第241、249
    頁），又原告主張其為家具店店長，負責銷售家具，須搬動
    家具擺設、布置銷售空間，外出看客戶場地，受有系爭傷害
    後，因需休養而向公司請假，並申請留職停薪至109年3月31
    日等情，業據原告提出豐澤園股份有限公司在職證明、留職
    停薪申請單暨切結書2紙、員工請假/休假單3紙為憑（見附
    民卷第85至95頁），且為被告所不爭執（見本院卷第329頁
    ），足見原告從事之工作屬勞力性質，衡以其所受骨折等傷
    害，確須相當時間始得癒合，則原告主張其因系爭傷害無法
    工作，受有11個月22日無法工作之薪資損失等語，尚非無稽
    。又原告主張系爭車禍前，自109年1月1日起至同年4月17日
    止，受領薪資、業績獎金、伙食費共計35萬4,217元乙節，
    亦據提出109年度薪資表為證（見附民卷第83頁），且為被
    告所不爭執（見本院卷第184頁），而被告固抗辯業績獎金
    、伙食費不得作為計算之基準云云，惟參諸原告公司之業績
    獎金制度第3條約定：業績獎金計算：分訂金+尾款各50％二
    次支付。第一次支付：訂金50％－當月簽單訂金＝實收訂金50％
    金額/1.05×抽成比率。第二次支付：尾款50％－出貨完成收款
    ＝實收尾款50％金額/1.05×抽成比率。當月訂單業績抽成比率
    即是固定，不管何時出貨，尾款50％的抽成比率不變。溢收5
    0％以上之訂金部分，待出貨完成收款後發放業績獎金（見附
    民卷第121頁），及原告109年1月份薪資為3萬2,600元、業
    績獎金為4萬1,164元、伙食費2,400元、同年2月份薪資為3
    萬2,600元、業績獎金為4萬3,816元、伙食費2,400元、同年
    3月份薪資3萬2,600元、業績獎金為7萬6,504元、伙食費2,4
    00元、同年4月1日起至同年月17日止之薪資為2萬7,642元、
    業績獎金為5萬7,691元、伙食費2,400元，有其109年度薪資
    表足考（見附民卷第83頁），可知原告每月除領取固定薪資
    3萬2,600元及伙食費2,400元外，亦得依其當月業績，每月
    領有4萬餘元至7萬餘元之薪資獎金，衡諸系爭車禍事故發生
    前之109年1月1日起至同年4月17日止期間，與原告請求自同
    年4月18日起至110年3月31日止不能工作薪資損失期間，社
    會經濟景氣應屬相當，按之一般經驗法則，原告倘未遭逢系
    爭車禍事故致不能工作，當能持續工作並獲得與系爭車禍前
    相當之利益，堪認原告依通常情形及已定之計畫，自109年4
    月18日起至110年3月31日止，確因系爭車禍事故受傷不能工
    作，致受有薪資、業績獎金、伙食費之損失，被告前開所辯
    ，洵非可採。再原告自109年4月18日至110年3月31日止，既
    因不能工作而無業績，即難以證明其不能工作期間之業績獎
    金數額，則依民事訴訟法第222條第2項規定，本院認就業績
    獎金部分，以原告不能工作前109年1月1日起至同年4月17日
    止受領之平均業績獎金為計算基準，應屬適當。從而，原告
    平均每月之業績獎金應為6萬1,451元【計算式：（4萬1,164
    元＋4萬3,816元＋7萬6,504元＋5萬7,691元）÷（3＋17/30）＝6
    萬1,451元，元以下四捨五入】，是原告每月平均薪資應為9
    萬6,451元（計算式：3萬2,600元＋6萬1,451元＋2,400元＝9萬
    6,451元），依此計算，原告得請求自109年4月18日起至110
    年3月31日止之工作損失在110萬2,756元之範圍內【計算式
    ：9萬6,451元×（11＋13/30）＝110萬2,756元】，自屬有據，
    逾此範圍之請求，則非有理。
  ⑵又原告主張復職後，因回診受有共計70日之半日工作損失，
    為被告所不爭執（見本院卷第183、328頁），而以原告每月
    平均薪資9萬6,451元作為計算基準，則原告請求此部分之工
    作損失在11萬2,526元【計算式：（9萬6,451元÷30）×70×0.
    5＝11萬2,526元，元以下四捨五入】之範圍內，亦屬有據，
    逾此範圍之請求，則非有理。
　⒌系爭物品損害部分：　
　　原告主張系爭物品因系爭車禍事故毀損，為被告所不爭執（
    見本院卷第182頁），則原告請求被告賠償因系爭物品毀損
    所受之損害，即屬有據。原告雖未能提出其購買系爭物品之
    發票或單據，然依民事訴訟法第222條第2項規定，原告已證
    明受有損害而不能證明其數額，本院自應斟酌一切情況，依
    所得心證定其數額。本院參酌原告所提與系爭物品相類似之
    產品，安全帽、襯衫、牛仔褲、手套、皮包、布鞋之網路售
    價分別為550元、2,380元、2,490至2,990元、340元至672元
    、4,286元至5,933元、4,344元至5,980元（見本院卷第225
    至230、257頁），且系爭車禍事故發生時，原告穿載之系爭
    物品已非新品而須計算折舊等情，酌定原告因安全帽、襯衫
    、牛仔褲、手套、皮包、布鞋毀損所受之損害數額應分別為
    275元、1,190元、1,370元、253元、2,555元、2,581元，是
    原告此部分請求在8,224元（計算式：275元＋1,190元＋1,370
    元＋253元＋2,555元＋2,581元＝8,224元）之範圍內，為有理由
    ，逾此範圍者，即屬無據。
　⒍精神慰撫金部分：
    按精神慰撫金之賠償須以人格權遭遇侵害，使精神上受有痛
    苦為必要，其核給之標準固與財產上損害之計算不同，然非
    不可斟酌雙方身分資力與加害程度，及其他各種情形核定相
    當之數額。次按慰藉金之多寡，應斟酌雙方之身分、地位、
    資力與加害之程度及其他各種情形核定相當之數額；其金額
    是否相當，自應依實際加害情形與被害人所受之痛苦及雙方
    之身分、地位、經濟狀況等關係決定之（最高法院51年台上
    字第223 號判決、85年台上字第460 號判決意旨參照）。本
    院審酌原告因被告前述過失行為受有系爭傷害，經手術及多
    次回診治療，期間遭受生活上諸多不便，自可認其精神受有
    相當之痛苦，兼衡原告為二、三專肄業，擔任家具店店長（
    見限制閱覽卷宗所附個人戶籍資料、本院卷第244頁），被
    告為大學畢業（見本院109年度審交易字第949號卷第11頁）
    ，擔任航空公司機師，已婚育有1子，須扶養父母（見本院
    卷第58頁），及兩造之財產狀況（見本院限制閱覽卷宗所附
    兩造之稅務電子閘門財產所得調件明細表），暨系爭車禍事
    故發生經過、被告之行為態樣、過失程度、原告所受之傷勢
    、精神痛苦等一切情狀，認原告請求之非財產上損害賠償於
    50萬元之範圍內，尚屬適當。
  ⒎綜上，原告就其主張因系爭車禍事故所致財產及非財產上損
    害，得請求被告賠償之金額共計211萬3,335元（計算式：16
    萬4,829元＋22萬5,000元＋110萬2,756元＋11萬2,526元＋8,224
    元＋50萬元＝211萬3,335元）。　　
㈢、按保險人依強制汽車責任保險法規定所為之保險給付，視為
    被保險人損害賠償金額之一部分，被保險人受賠償請求時，
    得扣除之，強制汽車責任保險法第32條定有明文。查原告因
    系爭車禍事故業已自訴外人富邦產物保險股份有限公司受領
    汽車強制責任險保險金6萬7,670元，有理賠證明網頁截圖可
    稽（見本院卷第60、177頁），且為被告所不爭執，是經扣
    除強制汽車責任險理賠金後，原告尚得請求之金額為204萬5
    ,665元（計算式：211萬3,335元－6萬7,670元＝204萬5,665元
    ）。
㈣、又原告雖併援引民法第184條第1項前段、第2項、第191 條之
    2 規定，以客觀訴之合併，請求擇一為其勝訴之判決。惟其
    本於上開民法第184條第1項前段規定請求不應准許部分，依
    所另援引其他侵權行為法律關係之規定，因得請求被告賠償
    之範圍，與前述論認應准許請求之金額並無不同，是原告其
    餘請求，仍屬不應准許，即無再逐一列論之必要。
㈤、末按給付無確定期限者，債務人於債權人得請求給付時，經
    其催告而未為給付，自受催告時起，負遲延責任，其經債權
    人起訴而送達訴狀，與催告有同一之效力；遲延之債務，以
    支付金錢為標的者，債權人得請求依法定利率計算之遲延利
    息；應付利息之債務，其利率未經約定，亦無法律可據者，
    週年利率為百分之五，民法第229 條第2 項、第233 條第1
    項前段、第203 條分別定有明文。查被告係於109年11月12
    日收受本件刑事附帶民事起訴狀繕本，有本院送達證書可參
    （見附民卷第125頁），是原告就其得請求被告賠償204萬5,
    665元之未定期限債務，併請求自109年11月13日起至清償日
    止，按年息百分之5 計算之利息，亦屬有據。　　
四、綜上所述，原告依民法第184條第1項前段、第193條第1項、
    第195條第1項規定，請求被告給付204萬5,665元，及自109
    年11月13日起至清償日止，按年息百分之5計算之利息，為
    有理由，應予准許；逾此範圍之請求，則無理由，應予駁回
    。
五、本件係就民事訴訟法第427條第1項適用簡易程序所為被告敗
    訴之判決，依民事訴訟法第389條第1項第3款規定，應依職
    權宣告假執行。又被告就原告勝訴部分，陳明願供擔保免為
    假執行，於法並無不合，爰酌定相當之擔保金額准許之。至
    原告敗訴部分，其假執行之聲請即因訴之駁回而失所依附，
    應併予駁回。
六、本件事證已臻明確，兩造所提其餘攻擊防禦方法及證據，經
    本院審酌後，核與本件判決結果不生影響，爰不一一論述，
    附此敘明。
七、訴訟費用負擔之依據：民事訴訟法第79條。
中　　華　　民　　國　　111 　年　　 4　　月　　 6　　日
                  民事第一庭  法  官  黃筠雅
以上正本係照原本作成。
如對本判決上訴，應於判決送達後20日內向本院提出上訴狀，若
委任律師提起上訴者，應一併繳納上訴審裁判費，否則本院得不
命補正逕行駁回上訴。
中　　華　　民　　國　　111 　年　　4 　　月　　11　　日
                              書記官  陳芝箖